【裁判字號】    90,訴,972
【裁判日期】    900810
【裁判案由】    損害賠償
【裁判全文】
臺灣板橋地方法院民事判決  九十年度訴字第九七二號
    原      告  乙○○
    被      告  丁○○
右當事人間請求損害賠償事件，經刑事庭移送本院審理，本院判決如左：
    主      文
被告應給付原告新臺幣貳佰伍拾萬元，及自民國八十九年十二月二十二日起至清償日
止，按週年利率百分之五計算之利息。
訴訟費用由被告負擔。
本判決於原告以新臺幣捌拾萬肆仟元供擔保後，得為假執行。
    事實及理由
一、原告主張：被告與訴外人甲○○、丙○○等三人共同基於意圖為自己不法所有之
    常業犯意，於民國八十八年起即組成詐騙集團，以中亞集團自居，在台北縣巿各
    地發放宣傳單，自稱代理台灣地區六合彩明牌經營權，對外非法刊登不實廣告且
    強迫他人加入會員並裝置中天科技衛星，其意圖為自己不法之所有，以詐術來謀
    取他人財產利益，嗣於同年八月初，原告於台北縣泰山鄉○○路○段住家，接獲
    中亞集團之宣傳單，即陷於錯誤，誤信真有其事，而打電話前往詢問後，陸續前
    往新莊新泰路郵局、泰山郵局，匯款訴外人林榮淇、高明仁等人頭帳戶，共計匯
    款達新臺幣（下同）二百五十萬元，惟仍未告知原告任何明牌資料，原告至此始
    受騙，即向台北縣新莊分局刑事組報案，因而逮捕被告，被告所涉常業詐欺犯行
    ，業經臺灣板橋地方法院檢察署檢察官以八十八年度偵字第二三六０八號起訴書
    提起公訴，嗣經鈞院八十九年度訴字第一六六五號刑事判決以被告觸犯常業詐欺
    罪，判處有期徒刑二年確定。按「因犯罪受損害之人，於刑事訴訟程序得附帶提
    起民事訴訟，對於被告及依民法負賠償責任之人，請求回復其損害。」刑事訴訟
    法第四百八十七條第一項定有明文。而「因故意或過失，不法侵害他人之權利者
    ，負損害賠償責任。」民法第一百八十四條第一項前段定有明文。被告以詐欺之
    方法，致原告陷於錯誤而交付二百五十萬元，自屬侵害原告之財產權，為此，爰
    依侵權行為損害賠償請求權，請求被告給付二百五十萬元，及自起訴狀繕本送達
    翌日起至清償日止，按週年利率百分之五計算之利息，並願供擔保請准宣告假執
    行等語。
二、被告未於言詞辯論期日到場，亦未提出書狀，作何聲明或陳述。
三、得心證之理由：
  (一)被告經合法通知，未於言詞辯論期日到場，核無民事訴訟法第三百八十六條所列
    各情形，爰依原告之聲請，由其一造辯論而為判決。
  (二)按當事人對於他造主張之事實，已於相當時期受合法之通知，而於言詞辯論期日
    不到場，亦未提出準備書狀爭執者，視同自認，民事訴訟法第二百八十條第三項
    、第一項定有明文。原告主張被告與訴外人甲○○、丙○○等三人共同基於意圖
    為自己不法所有之常業犯意，於民國八十八年起即組成詐騙集團，以中亞集團自
    居，在台北縣巿各地發放宣傳單，自稱代理台灣地區六合彩明牌經營權，對外非
    法刊登不實廣告且強迫他人加入會員並裝置中天科技衛星，其意圖為自己不法之
    所有，以詐術來謀取他人財產利益，嗣於同年八月初，原告於台北縣泰山鄉○○
    路○段住家，接獲中亞集團之宣傳單，即陷於錯誤，誤信真有其事，而打電話前
    往詢問後，陸續前往新莊新泰路郵局、泰山郵局，匯款訴外人林榮淇、高明仁等
    人頭帳戶，共計匯款達二百五十萬元，惟仍未告知原告任何明牌資料，原告至此
    始受騙，即向台北縣新莊分局刑事組報案，因而逮捕被告，被告所涉常業詐欺犯
    行，業經臺灣板橋地方法院檢察署檢察官以八十八年度偵字第二三六０八號起訴
    書提起公訴，嗣經鈞院八十九年度訴字第一六六五號刑事判決以被告觸犯常業詐
    欺，判處有期徒刑二年確定之事實，業據提出郵政國內匯款執據影本十五紙為證
    ，被告經合法通知，未於言詞辯論期日到場爭執，復不提出書狀答辯以供本院斟
    酌。且查，被告與真實姓名不詳自稱「陳主任」之成年男子共同基於意圖為自己
    不法所有之常業詐欺犯意，於八十八年起，即組成詐騙集團，以「中亞機構」自
    稱，在臺北縣市各地四處以夾報廣告方式發放宣傳單，自稱代理臺灣地區六合彩
    明牌經營權，如欲獲得六合彩明牌，需加入會員並裝置中天科技衛星設備，向一
    時貪念之民眾廣泛施用詐術，等待不知情之被害人上勾，要求匯款十萬元後，再
    以報「明牌」名義陸續要求被害人匯款，而詐騙被害人財物，二人並均恃以維生
    以之為業。嗣於八十八年八月初，原告於臺北縣泰山鄉○○路○段一八七之二號
    ，接獲「中亞機構」之夾報宣傳單，即因而陷於錯誤，誤信真有六合彩「明牌」
    之事，而依宣傳單上之電話號碼打電話向「中亞機構」詢問後，經自稱「陳主任
    」之成年男子及被告表示：可投資裝設衛星儀器，裝設後即可看見香港六合彩開
    獎號碼，如果中得六合彩，需要回饋「中亞機構」佣金，但需匯款十萬元裝設儀
    器，每次於六合彩開獎前需先付三十萬元保證金云云，致原告信以為真，因而陷
    於錯誤，誤認為確有其事，自八十八年八月初至九月初止，先後多次前往臺北縣
    新莊市○○路郵局、泰山郵局匯款進三重郵局第五支局第000000－0林榮
    淇帳戶及第000000－0高明仁帳戶等人頭帳戶，共計匯款達二百五十萬元
    ，惟被告迄未派人裝設衛星裝備，亦未告知原告何明牌資料，至此原告始受騙，
    被告所涉常業詐欺犯行，業經臺灣板橋地方法院檢察署檢察官以八十八年度偵字
    第二三六０八號起訴書提起公訴，嗣經鈞院八十九年度訴字第一六六五號刑事判
    決以被告觸犯常業詐欺，判處有期徒刑二年確定等情，有該案刑事卷宗影本、被
    告刑案資科查註紀錄表附卷可稽，自堪信原告主張其遭被告詐騙而陷於錯誤，以
    致交付金錢等情為真正。
  (三)按因故意或過失，不法侵害他人之權利者，負損害賠償責任。民法第一百八十四
    條第一項定有明文。被告與不詳姓名之「陳主任」對於原告施以詐欺行為，以致
    原告交付金錢予被告，被告之共同詐欺行為，與原告之財物損失間，實有相當因
    果關係，原告主張被告應負侵權行為責任，核屬正當。原告既因受被告之詐騙而
    交付二百五十萬元，準此，原告依侵權行為損害賠償之法律關係，請求被告給付
    二百五十萬元，及自起訴狀繕本送達翌日即八十九年十二月二十二日起至清償日
    止，按週年利率百分之五計算之利息，於法有據，應予准許。
四、原告陳明願供擔保聲請宣告假執行，核無不合，爰酌定相當之擔保金額，予以准
    許。
五、訴訟費用負擔之依據：民事訴訟法第七十八條。
中      華      民      國    九十      年      八      月      十      日
                                臺灣板橋地方法院民事第三庭
~B法  官  徐福晉
右正本證明與原本無異。
如不服本判決，應於判決送達後廿日，內向本院提出上訴狀。
中      華      民      國    九十      年      八      月      十四    日
~B書記官  陳金鳳


司法院資訊處製作；財團法人民間司法改革基金會備份。
